臺灣彰化地方法院刑事判決　　　　　　 100年度交易字第44號
公　訴　人　臺灣彰化地方法院檢察署檢察官
被　　　告　洪仁
上列被告因過失傷害案件，經檢察官提起公訴（100 年度調偵字
第52號），本院判決如下：
    主  文
洪仁從事業務之人，因業務上之過失傷害人，處有期徒刑肆月
，如易科罰金，以新臺幣壹仟元折算壹日。
    犯罪事實
一、洪仁考領有大貨車職業駕駛執照，平日以殺雞為業，並須
    駕駛車輛載運雞隻，駕車為其完成主要業務所附隨之準備與
    輔助工作，為從事駕駛業務之人。其於民國99年6 月21日下
    午5 時25分許，駕駛己有車牌號碼YE-3310 號自用小客車，
    沿彰化縣二林鎮○○里○○道路由東向西方向行駛，途經該
    產業道路與彰化縣二林鎮復豐里砂崙巷之無號誌交岔路口時
    ，本應注意行車速度，依速限標誌或標線之規定，無速限標
    誌或標線者，行車時速不得超過50公里。但在未劃設車道線
    、行車分向線或分向限制線之道路，或設有快慢車道分隔線
    之慢車道，時速不得超過40公里；且行經無號誌之交岔路口
    應減速慢行，作隨時停車之準備，而依當時情形為晴天、日
    間自然光線、路面舖有柏油、無缺陷、無障礙物且視距良好
    ，洪仁亦屬身心健全之人，並無不能注意之情事，竟疏於
    注意，未減速慢行反以時速60公里之速度超速行駛通過該路
    口。適有曾見騎乘己有車牌號碼KQM-850 號重型機車，沿彰
    化縣二林鎮復豐里砂崙巷由南往北方向行駛至該路口，亦疏
    未注意汽車行至無號誌之交岔路口，同為直行車者，左方車
    應暫停讓右方車先行，即貿然進入該路口，迨洪仁見曾見
    自左側騎乘機車進入該路口時，已因車速過快而未減速慢行
    為準備隨時停車而避煞不及，致其所駕駛之自用小客車左前
    車頭與曾見所騎乘之機車右側車身發生碰撞，曾見因此人車
    倒地，受有右脛腓骨開放性骨折合併皮膚軟組織壞死骨暴露
    、右脛骨開放性骨折鋼釘外固定術後併不癒合等傷害。洪
    仁肇事後，即留在現場，於有偵查犯罪職權之機關或個人發
    覺其犯罪前，自動向接獲報案惟未報明肇事人姓名而前往現
    場處理本件交通事故之員警坦承肇事而自首，而主動接受裁
    判。
二、案經曾見訴由彰化縣警察局芳苑分局報告臺灣彰化地方法院
    檢察署檢察官偵查起訴。
    理  由
一、證據能力部分：
    本案所引用被告以外之人於審判外之言詞或書面陳述，而不
    符合刑事訴訟法第159 條之1 至第159 條之4 之規定者，均
    經本院於審理時當庭直接提示而為合法之調查，檢察官、被
    告均同意作為證據，本院審酌前開證據作成或取得之狀況，
    均無非法或不當取證之情事，亦無顯不可信之情況，故認為
    適當而均得作為證據。是前開證據，依刑事訴訟法第159 條
    之5 之規定，均具有證據能力。又按除法律另有規定外，實
    施刑事訴訟程序之公務員因違背法定程序取得之證據，其有
    無證據能力之認定，應審酌人權保障及公共利益之均衡維護
    ，刑事訴訟法第158 條之4 定有明文。本案所引用之非供述
    證據，並無證據證明係實施刑事訴訟程序之公務員違背法定
    程序所取得，且檢察官、被告均未表示無證據能力，自應認
    均具有證據能力，先予敘明。
二、上揭犯罪事實，迭據被告洪仁於警偵、本院審理時坦承不
    諱（見警詢卷宗第1 頁至第2 頁、第17頁、99年度偵字第10
    868 號偵查卷宗第8 頁、本院卷第13頁、第35頁反面至第36
    頁），核與告訴人即證人曾見於警偵訊指述如何發生本件交
    通事故之過程相符（見警詢卷宗第3 頁至第4 頁、第16頁、
    上開偵查卷宗第8 頁），並有診斷書、證號查詢機車駕駛人
    、證號查詢汽車駕駛人、車號查詢重型機車車籍、車號查詢
    汽車車籍、道路交通事故現場圖、道路交通事故調查報告表
    （一）（二）及肇事現場照片10幀在卷可稽（見警詢卷宗第
    5 頁至第6 頁、第8 頁至第11頁、第13頁至第15頁、第18頁
    至第22頁）。又告訴人因上開交通事故受有右脛腓骨開放性
    骨折合併皮膚軟組織壞死骨暴露、右脛骨開放性骨折鋼釘外
    固定術後併不癒合等傷害，有上開童綜合醫院出具之診斷書
    2 紙在卷可稽。而按行車速度，依速限標誌或標線之規定，
    無速限標誌或標線者，行車時速不得超過50公里。但在未劃
    設車道線、行車分向線或分向限制線之道路，或設有快慢車
    道分隔線之慢車道，時速不得超過40公里；且行經無號誌之
    交岔路口應減速慢行，作隨時停車之準備，道路交通安全規
    則第93條第1 項、第1 項第2 款分別定有明文。被告係考領
    有大貨車職業駕駛執照之人，有證號查詢汽車駕駛人1 紙附
    卷可稽（見警詢卷宗第9 頁），其駕車上路，自應遵守前揭
    保護他人之交通法規；且依卷附道路交通事故調查報告表（
    一）、現場圖及現場照片所載，本件交通事故發生當時為晴
    天、日間自然光線、路面舖有柏油、無缺陷、無障礙物且視
    距良好，被告係屬身體健全之人，並無不能注意之特別情事
    ，其應注意、能注意、竟疏未注意依限速行駛，且行至無號
    誌之交叉路口，未減速慢行，以利作隨時停車之準備，以致
    肇事，則被告對本件交通事故之發生，自有過失甚明。又本
    件事故經臺灣省彰化縣區車輛行車事故鑑定委員會鑑定結果
    ，亦同此認定，有上開委員會100 年3 月28日彰鑑字第1005
    600698號函送之鑑定意見書1 份在卷足憑（見本院卷第17頁
    至第19-1頁），至公訴人疏未注意被告另有行至無號誌之交
    叉路口，未減速慢行，以利作隨時停車之準備之過失，尚有
    未洽，應予補充。又告訴人確因本件交通事故受有上揭傷害
    ，已如前述，是被告之過失行為與告訴人之受傷結果間，顯
    具有相當之因果關係。至告訴人騎乘機車行經上開交岔路口
    ，亦未注意汽車行至無號誌之交岔路口，同為直行車者，左
    方車應暫停讓右方車先行，即貿然進入該路口，致發生本件
    交通事故，其亦與有過失，且與被告之過失同為本件交通事
    故之肇事原因，臺灣省彰化縣區車輛行車事故鑑定委員會亦
    同此認定，然查被告之過失與告訴人之過失併合而為危害發
    生之原因時，仍不得阻其過失責任（最高法院23年上字第52
    23號判例意旨可資參照），是被告不因告訴人之過失而阻卻
    其過失責任。綜上所述，本件事證明確，被告犯行，堪以認
    定，應依法論科。
三、按刑法上所謂業務，係指個人基於其社會地位繼續反覆所執
    行之事務，包括主要業務及其附隨之準備工作與輔助事務在
    內（最高法院89年台上字第8075號判例意旨參照）。又汽車
    駕駛人之駕駛工作，乃隨時可致他人身體、生命於危險之行
    為，並具有繼續反覆該項行為之危險性，自應負有經常注意
    以免他人陷於危險之特別注意義務；且從事此類繼續、反覆
    行為業務之駕駛人，不問其為執行主要業務行為，抑執行與
    之有直接、密切關係之準備工作或輔助行為，均應盡其經常
    注意俾免他人受有危險之特別注意義務；倘若其對此項特別
    注意義務，有所疏失致肇傷亡，而應負過失之責者，自應負
    業務過失致人於死、傷之刑責（最高法院94年度台上字第41
    83號判決意旨參照）。且刑法上所謂業務，係指反覆同種類
    之行為為目的之社會活動而言。從事業務之人，對於一定危
    險之認識能力較常人為高，故科以較高之注意義務。就汽車
    駕駛人之駕駛業務而言，乃隨時可致他人身體、生命於危險
    之行為，並係具有將該行為繼續，反覆行使之地位之人。因
    此應有經常注意俾免他人於危險之特別注意義務。上訴人既
    以駕車為業，駕駛汽車乃屬基於其以駕駛汽車為業之社會地
    位，反覆同種類行為為目的之社會活動之一，自應負業務上
    注意義務，並不問其駕車時間、目的及車輛種類（大、小、
    客、貨車）而有異（98年度台上字第6657號判決意旨參照）
    。被告平日以殺雞為業，並須駕駛車輛載運雞隻，業據被告
    供承在卷（見本院卷第12頁反面），顯見駕車為被告完成主
    要業務所附隨之準備與輔助工作，依上開判決意旨，雖被告
    係下班時間駕駛己有之自用小客車，仍為從事駕駛業務之人
    ，其因附隨業務上之過失肇致告訴人受傷，核其所為，係犯
    刑法第284 條第2 項前段之業務過失傷害罪，公訴人固認被
    告係犯同條第1 項前段之普通過失傷害罪，惟業經蒞庭檢察
    官當庭變更為同條第2 項之業務過失傷害罪（見本院卷第12
    頁反面），本院自無庸變更起訴法條。至告訴人雖受有右脛
    腓骨開放性骨折合併皮膚軟組織壞死骨暴露、右脛骨開放性
    骨折鋼釘外固定術後併不癒合等傷害，惟按稱重傷者，謂下
    列傷害：毀敗或嚴重減損1 肢以上之機能，刑法第10條第4
    項第4 款定有明文，查告訴人前開傷害，雖導致部分機能受
    損，但未達1 肢機能完全喪失或嚴重減損之情形，有童綜合
    醫療社團法人童綜合醫院100 年3 月14日（100 ）童醫字第
    0238號函1 紙附卷可憑（見本院卷第16頁），則告訴人所受
    之傷害自未達毀敗或嚴重減損1 肢以上機能之重傷程度，附
    此敘明。又被告於肇事後，即留在現場，於有偵查犯罪職權
    之機關或個人發覺其犯罪前，自動向接獲報案惟未報明肇事
    人姓名而前往現場處理本件交通事故之員警坦承肇事而自首
    ，而自願接受裁判，有彰化縣警察局道路交通事故肇事人自
    首情形紀錄表1 紙可憑（見警詢卷宗第26頁），是以，本件
    被告確有自首之情形，爰依刑法第62條前段之自首規定，減
    輕其刑。爰審酌被告前未有犯罪記錄，品行尚稱良好，但駕
    車為其完成主要業務所附隨之準備與輔助工作，本應認知所
    駕車輛本具高度危險性之交通工具，對自己或其他道路用路
    人生命、身體、財產之安全均有潛在之威脅，自應提高注意
    力，安全駕駛，以維交通秩序之安全，但其卻疏未注意，猶
    在通過無號誌之交岔路口時，未減速慢行且超速行駛，以致
    肇事致告訴人受傷，且告訴人所受傷勢非微，被告肇事後雖
    自首，惟尚未就民事部分與告訴人達成和解，暨考量被告與
    告訴人係因金額認知差距致無法達成和解及被告與告訴人之
    過失程度等一切情狀，認蒞庭檢察官具體求刑有期徒刑5 月
    ，尚嫌過重，量處如主文所示之刑，並諭知易科罰金之折算
    標準，以資懲儆。
據上論斷，應依刑事訴訟法第299 條第1 項前段，刑法第284 條
第2 項前段、第62條前段、第41條第1 項前段，刑法施行法第1
條之1 第1 項、第2 項前段，判決如主文。
本案經檢察官詹喬偉到庭執行職務。
中    華    民    國   100    年    5     月    5     日
                  交通法庭    法  官  游秀雯
以上正本證明與原本無異。
如不服本判決應於收受判決後10日內向本院提出上訴書狀，並應
敘述具體理由。其未敘述上訴理由者，應於上訴期間屆滿後20日
內向本院補提理由書 (均須按他造當事人之人數附繕本)「 切勿
逕送上級法院」。
告訴人或被害人對於判決如有不服具備理由請求檢察官上訴者，
其上訴期間之計算係以檢察官收受判決正本之日期為準。
中    華    民    國   100    年    5     月    5     日
                              書記官  謝志鑫
附錄本案論罪科刑法條全文
中華民國刑法第284條
因過失傷害人者，處6月以下有期徒刑、拘役或5百元以下罰金，
致重傷者，處1年以下有期徒刑、拘役或5百元以下罰金。
從事業務之人，因業務上之過失傷害人者，處1年以下有期徒刑
、拘役或1千元以下罰金，致重傷者，處3年以下有期徒刑、拘役
或2千元以下罰金。